臺灣高等法院高雄分院刑事判決　　　　96年度交上易字第71號
上　訴　人　臺灣屏東地方法院檢察署檢察官
上　訴　人
即　被　告　乙○○
選任辯護人　秦德進律師
　　　　　　洪世崇律師
上列上訴人因被告公共危險案件，不服臺灣屏東地方法院96年度
交易字第37號中華民國96年4 月13日第一審判決（起訴案號：臺
灣高雄地方法院檢察署96年度偵字第247 號），提起上訴，本院
判決如下：
    主  文
原判決撤銷。
乙○○服用酒類，不能安全駕駛動力交通工具而駕駛，處有期徒
刑貳月，如易科罰金，以新臺幣壹仟元折算壹日；減為有期徒刑
壹月，如易科罰金，以新臺幣壹仟元折算壹日。又因過失傷害人
，處有期徒刑肆月，如易科罰金，以新臺幣壹仟元折算壹日；減
為有期徒刑貳月，如易科罰金，以新臺幣壹仟元折算壹日。應執
行有期徒刑參月，如易科罰金，以新臺幣壹仟元折算壹日。緩刑
貳年。
    事  實
一、乙○○於民國95年9 月16日晚上9 時許，在高雄縣鳳山市○
    ○路○ 段1 號之公司與同事飲用啤酒後，已達無法安全駕駛
    動力交通工具之程度，竟仍於同日晚上11時30分許，駕駛車
    牌號碼BV－3015號自用小客車出發，車上搭載友人甲○○，
    經屏東縣楓港段省道台26線由北往南方向行駛。於翌日2 時
    10分許，行經省道台26線楓港段南下德隆路2 之9 號前時，
    原應注意車前狀況，隨時採取必要之安全措施，而依當時情
    形，天氣晴朗，夜間有照明、視距良好亦無障礙物，又無不
    能注意之情事，竟因酒後疏於注意車前狀況，不慎自行追撞
    道路中央分隔島，致乙○○受有腦挫傷多處撕裂傷等傷害，
    同車友人甲○○亦因而受有骨盆骨折、左踝挫傷血腫、臉部
    多處裂傷、左下腿裂傷等傷害送枋寮醫院救治。嗣經警據報
    至現場及枋寮醫院處理，並於同日4 時16分許，委託枋寮醫
    院抽取乙○○血液檢驗，測得其血液中所含酒精濃度為56MG
    ／DL（換算成呼氣所含酒精濃度達每公升0.28毫克），始查
    悉上情。
二、案經甲○○訴由屏東縣警察局枋寮分局報告臺灣屏東地方法
    院檢察署檢察官偵查起訴。
    理  由
一、按除被告所犯為死刑、無期徒刑、最輕本刑為3 年以上有期
    徒刑之罪或高等法院管轄第一審案件者外，於前條第1 項程
    序進行中，被告先就被訴事實為有罪之陳述時，審判長得告
    知被告簡式審判程序之旨，並聽取當事人、辯護人之意見後
    ，裁定進行簡式審判程序，刑事訴訟法第273 條之1 第1 項
    定有明文。本件經被告之同意，適用簡式審判程序，因此依
    同法第273 條之2 之規定，不受第15 9條第1 項、第161 條
    之2 、第161 條之3 、第163 條之1 及第164 條至第170 條
    規定之限制，核此敘明。
二、上揭犯罪事實，業據上訴人即被告乙○○（下稱被告）坦承
    不諱，並經被害人甲○○於原審時指訴明確（原審卷第11-1
    2 頁），復有道路交通事故現場圖及調查報告表、酒精濃度
    測定值電腦列表單、警製測試觀察紀錄表、舉發違反道路交
    通管理事件通知單、汽車駕駛人酒後生理協調平衡檢測紀錄
    卡及被害人與被告各自之枋寮醫院診斷證明書、現場照片附
    卷足憑（警卷第9-27頁、偵卷第10-11頁）。
三、被告乙○○肇事後，送醫經枋寮醫院抽取其血液檢驗，測得
    其血液中所含酒精濃度為56MG／DL（換算成呼氣所含酒精濃
    度達每公升0.28毫克），此有卷附酒精濃度測試單附卷可參
    ，按汽車駕駛人飲用酒類或其他類似物後其吐氣所含酒精濃
    度超過每公升0.25毫克或血液中酒精濃度超過百分之0.05以
    上者，不得駕車，道路交通安全規則第114 條第2 款定有明
    文。再法務部於85年5 月10日邀集相關專業機構召開「研商
    訂定刑法第185 條之3 服用毒品、麻醉藥品、酒類或其他相
    類之物，不能安全駕駛交通動力工具之認定標準」會議，其
    結論認：該條係抽象危險犯，不以發生具體危險為必要，參
    考德國、美國之認定標準，對於酒精濃度呼氣已達每公升0.
    55毫克（0.55MG/L）或血液濃度達0.11％以上，肇事率為一
    般正常人之十倍，認為已達「不能安全駕駛」之標準；至於
    上揭數值以下之行為，如輔以其他客觀事實得作為「不能安
    全駕駛」之判斷時，亦應依刑法第185 條之3 之規定移送法
    辦處以刑罰等語，有法務部88年5 月17日法規決字第0192
    19號函可資參照，為本院職權所知悉。又依交通部運輸研究
    所「酒醉駕車對駕駛行為之分析研究」指出，吐氣每公升酒
    精含量0.25毫克等於血液中酒精濃度0.05% （亦即每100 毫
    升血液中含50毫克酒精），而血液中酒精濃度到達0.08 %
    至0.15% 時，對駕駛能力之影響為：判斷力嚴重受到影響、
    體能與精神協調受損、駕駛之體能困難增加；對心理行為之
    影響為：產生情緒異常現象、步伐不平穩、言語不清、反應
    惡劣、記憶及判斷力受損、精神處於錯亂狀態。本件被告之
    呼氣所含酒精濃度達0.28MG/L，其判斷力、協調力及駕駛能
    力等顯受到影響，再佐以被告又有後述本件車禍肇事過失傷
    害情事，足見被告服用酒類後，確已造成辨識力、注意力、
    反應力均不如常之酒醉狀態，並已達不能安全駕車狀態，至
    為灼然。按汽（機）車駕駛人，飲用酒類或其他類似物後其
    吐氣所含酒精濃度超過每公升0.25毫克者，不得駕車；又汽
    車行駛人復應注意車前狀況，並隨時採取必要之安全措施，
    道路交通安全規則第94條第3 項定有明文。被告駕車自應注
    意上述道路交通安全規定，且依當時天候及路況，夜間有照
    明，路面乾燥無缺陷，道路無障礙物，視距良好，並無其他
    不能注意之情事，而上開交通號誌運作亦屬正常，有卷附交
    通事故調查報告表可憑，被告竟酒後駕車且未疏注意遵守前
    開交通安全規定，顯有過失，被告上開駕駛過失行為，與告
    訴人所受傷害間，具有相當因果關係，應可認定，本件事證
    明確，被告犯行洵堪認定，應依法論科。
四、被告乙○○於服用酒類，已達不能安全駕駛動力交通工具程
    度之情形下，駕駛汽車，復因過失肇事致乘客甲○○受傷，
    核其所為係犯刑法第185 條之3 之服用酒類不能安全駕駛動
    力交通工具而駕駛罪及同法第284 條第1 項前段之過失傷害
    罪。其所犯上開兩罪，犯罪構成要件不同，犯意各別，應分
    論併罰。被告酒醉駕車因而肇事致人受傷，依道路交通管理
    處罰條例第86條第1 項規定，應就其所犯過失傷害罪部份加
    重其刑。
五、原審據以論罪科刑，固非無據，惟被告犯罪時間，在民國96
    年4 月24日以前，合於中華民國96年罪犯減刑條例第2 條第
    1 項第3 款所定減刑條件，應依法減其宣告刑二分之一，原
    審未及適用上開減刑條例予以減刑自有未洽，又被告犯後已
    與告訴人達成和解賠償損害，有和解契約在卷可按（本院卷
    第55頁），告訴人亦於本院審理時表示願意原諒被告，給被
    告自新機會等語，原審未及審酌該和解契約，亦有未合；被
    告就所涉公共危險罪部份上訴，認已坦承犯行，且已與告訴
    人和解，賠償損害，原審未予審酌而指摘原判決不當，為有
    理由，公訴人上訴以原審量刑過輕云云，並無理由，原判決
    有前揭可議之處，自應由本院予撤銷改判。爰審酌被告之智
    識程度，無犯罪前科，其酒後駕車之動機，被害人受傷之傷
    勢，被告送醫時抽血測得之酒精濃度非高，然因不勝酒力，
    疏未注意車前狀況而造成被害人受傷，過失程度非輕, 犯後
    坦承犯行及其他一切情況，分別量處如主文第二項所示之刑
    及諭知易科罰金之折算標準，並依中華民國96年罪犯減刑條
    例第2 條第1 項第3 款均減刑並定其應執行之刑及諭知易科
    罰金之折算標準。又被告未曾因犯罪受有期徒刑以上宣告，
    有被告前案紀錄表在卷足憑，與告訴人原係朋友關係，本件
    糾紛發生，原審判決後，被告已與告訴人達成和解，告訴人
    並表示不願追究，此有和解契約書附卷可稽，本院以被告非
    頑劣之輩，刑之宣告已足資警惕，諒無再犯之虞，認以暫不
    執行為適當，爰併予諭知緩刑2年，以啟自新。
據上論斷，應依刑事訴訟法第369條第1項前段、第364條、第299
條第1 項前段，道路交通管理處罰條例第86條第1 項，刑法第
185 條之3 、第284 條第1 項前段、第41條第1 項前段、第51條
第5款 ，刑法第74條第1 項第1 款，中華民國96年罪犯減刑條例
第2條 第1 項第3 款、第7 條、第9 條，判決如主文。
本案經檢察官姜麗儒到庭執行職務。
中　　華　　民　　國　　96　　年　　7 　　月　　31　　日
                  刑事第八庭    審判長法  官   李炫德
                                      法  官   蔡國卿
                                      法  官   簡志瑩
以上正本證明與原本無異。
不得上訴。
中　　華　　民　　國　　96　　年　　7 　　月　　31　　日
　　　　　　　　　　　　　　　　　　　書記官   白  蘭
附錄本件判決論罪科刑法條：
中華民國刑法第185條之3
服用毒品、麻醉藥品、酒類或其他相類之物，不能安全駕駛動力
交通工具而駕駛者，處1 年以下有期徒刑、拘役或3 萬元以下罰
金。
中華民國刑法第284條第1項
因過失傷害人者，處6 月以下有期徒刑、拘役或5 百元以下罰金
，致重傷者，處1 年以下有期徒刑、拘役或5 百元以下罰金。
從事業務之人，因業務上之過失傷害人者，處1 年以下有期徒刑
、拘役或1 千元以下罰金，致重傷者，處3 年以下有期徒刑、拘
役或2 千元以下罰金。
道路交通管理處罰條例第86條第1項
汽車駕駛人，無駕駛執照駕車、酒醉駕車、吸食毒品或迷幻藥駕
車、行駛人行道或行經行人穿越道不依規定讓行人優先通行，因
而致人受傷或死亡，依法應負刑事責任者，加重其刑至二分之一
。
汽車駕駛人，在快車道依規定駕車行駛，因行人或慢車不依規定
，擅自進入快車道，而致人受傷或死亡，依法應負刑事責任者，
減輕其刑。
